【裁判字號】    98,抗,1
【裁判日期】    980113
【裁判案由】    返還代墊款
【裁判全文】
臺灣高等法院高雄分院民事裁定             98年度抗字第1號
抗  告  人  經濟部加工出口區管理處
法定代理人  乙○○
上列抗告人因與相對人甲○○間請求返還代墊款事件，對於民國
97 年12 月4 日臺灣高雄地方法院97年度審訴字第2578號所為裁
定提起抗告，本院裁定如下：
    主  文
原裁定廢棄。
    理  由
一、抗告意旨略以：相對人出具之切結書載明相對人應將補償金
    繳回經濟部加工出口區管理處儲運服務中心或經濟部加工出
    口區管理處，則債務履行地係經濟部加工出口區管理處儲運
    服務中心或經濟部加工出口區管理處，原法院自有管轄權，
    原法院所為移轉管轄之裁定，顯有違誤，爰求予廢棄原裁定
    等語。
二、按因契約涉訟者，如經當事人定有債務履行地，得由該履行
    地之法院管轄，民事訴訟法第12條定有明文。本件抗告人主
    張相對人為伊前儲運服務中心員工，於民國92年11月28日因
    伊實施專案精簡人員計畫，經伊先行補償其已投保勞工保險
    年資之保險金新台幣（下同）130 萬2000元，約定如相對人
    參加勞保領取老年給付時，即應依「經濟部加工出口區管理
    處暨各分處供應服務所及儲運服務中心專案精簡人員實施計
    畫」之規定，繳回儲運服務中心或抗告人機關，並由相對人
    立切結書為憑。嗣勞工保險局於97年7 月15日通知相對人其
    申請之老年給付經核定為163 萬8000元，相對人依約應返還
    伊上開代墊款130 萬2000元，有抗告人提出之上開實施計畫
    及切結書附於原審卷可稽。查上開實施計畫第一項明定該計
    畫係依據「經濟部所屬事業機構專案精簡人員處理要點」而
    訂定，其第九項第一款及第三款規定「專案精簡之退休、資
    遣或離職人員於退出原參加之公教人員保險（下以簡稱公保
    ）或勞工保險（以下簡稱勞保），除符合規定得請領公保養
    老給付或勞保老年給付者外，其損失之公保或勞保已投保年
    資，比照公教人員保險法第十四條或勞工保險條例第五十九
    條規定之給付標準，補償其損失。」、「依前二款領取之補
    償金，於其將來再參加各該保險領取養老給付或老年給付時
    ，應繳回本處暨各分處或儲運服務中心．．．」，徵之相對
    人出具之切結書載明：茲收到經濟部積供出口區管理處儲運
    服務中心依據經濟部92年10月1 日經人字第09200591670 號
    函訂頒之「經濟部加工出口區管理處暨各分處供應服務所及
    儲運服務中心專案精簡人員實施計畫」規定，補償本人已投
    保勞工保險年資之保險金額計163 萬8000元，但所領之補償
    金於本人再參加勞保領取老年給付時，即依上開「實施計畫
    」之規定繳回經濟部加工區管理儲運服務中心（或經濟部加
    工出口區管理處），絕無異議等情，足據以認定抗告人與相
    對人間就繳回補償金，有約定以經濟部加工區管理儲運服務
    中心（按：該中心於94年7 月1 日裁撤前設址於高雄市楠梓
    區○○區○○路107 號）或經濟部加工出口區管理處（設高
    雄市○○區○○路600 號）為債務履行地之意思。揆諸前開
    規定，該債務履行地法院即原法院自有管轄權。矧民事訴訟
    法第12條與同法第24條所定之合意管轄有間，原法院就抗告
    人在該院應訊時以兩造間之契約有履行地，該院有管轄權之
    諸陳述，未為何以不足採之片語論敘，遽以相對人之住所在
    台北市大同區，及上開切結書並無記載兩造合意由原法院行
    使管轄權之約定為由，以裁定將本件移送臺灣士林地方法院
    ，自有未合。抗告意旨求予廢棄，為有理由，應由本院廢棄
    原裁定。
三、依民事訴訟法第492條，裁定如主文。
中    華    民    國    98    年    1     月    13    日
                            民事第六庭
                                審判長法官  許明進
                                法      官  李炫德
                                法      官  徐文祥
以上正本證明與原本無異。
本件不得再抗告。
中    華    民    國    98    年    1     月    14    日
                                書  記  官  呂素珍


司法院資訊處製作；財團法人民間司法改革基金會備份。
